臺灣臺北地方法院刑事判決
111年度簡上字第68號
上  訴  人  
即  被  告  高銓義



選任辯護人  曹詩羽律師（法扶）                    
上列上訴人即被告因家庭暴力罪之傷害案件，不服本院111年度
簡字第257號中華民國111年3月7日第一審刑事簡易判決（聲請案
號：臺灣臺北地方檢察署110年度偵字第13487號），提起上訴，
本院管轄之第二審合議庭，判決如下： 
    主  文
上訴駁回。
    事實及理由
一、本案經本院審理結果，認第一審簡易判決認事用法及量刑均
    無不當，並引用如附件一第一審判決書記載之事實、證據及
    理由（詳如附件一）。
二、被告即上訴人上訴意旨如附件二刑事上訴理由狀所載。惟查
    ：上訴人於警詢時供述「答：我於民國110年04月07日10時2
    0分在台北市○○區○○路○段00號前，與我嫂嫂陳保秀談土地的
    分配事宜，然後談到一半，陳保秀就進去房屋（新光路一段
    91號）裡面找我姪子乙○○出來，我姪子就說：「我為什麼每
    次都要來我家裡鬧」，我回答：「我跟你奶奶陳保秀談事情
    ，然後半開玩笑說要打架是不是？」然後我就走到隔壁三媽
    臭臭鍋（新光路一段117號），然後我姪子乙○○一手拿棒球
    棍並跟我說：「要打架過來啊！」，然後我就原路走回去新
    光路一段91號，然後我嫂嫂陳保秀就把我姪子乙○○拉進去房
    屋裡面，然後我也進去房屋裡面跟乙○○說：「你沒大沒小，
    要談什麼事情？」，然後一言不合他就先用雙手毆打我脖子
    、眼睛，然後再用球棒攻擊我的頭部，過程中我也有回，但
    是我想不起來我打到他哪裡，然後我弟弟高松德就進來房間
    ，阻止我們雙方，跟我姪子乙○○用講的說：「你在做什麼！
    」，然後我姪子乙○○就停手了，我也停手了。問：你今（11
    ）日因何事至所製作筆錄？答：我因為與我姪子乙○○在家中
    發生衝突，雙方互有毆打行為，所以到派出所製作筆錄。問
    ：你是否於民國110年4月7日14時許，與你姪子乙○○在他家
    中（台北市○○區○○路○段00號1樓）發生衝突，毆打你姪子乙
    ○○？答：是我姪子乙○○先出手的，他先用雙手打我眼鏡，造
    成我眼鏡掉落，然後眼鏡掉了看不太清楚，與他扭打成一團
    ，我也不清楚我打到我姪子乙○○哪裡。問：你如何傷害？有
    無使用武器？現場尚有何人在場？答：我用雙手毆打我姪子
    乙○○，有用二個水（鋼製），一個大的一個小的，現場有他
    奶奶陳保秀在場。」（110年度偵字第13487號卷，以下簡稱
    偵卷，第4頁反面、第6頁反面），於偵查中亦供明「問：（
    告以要旨）有無此事？答：他先打我，我有打他，我的眼鏡
    被他打掉，我有驗傷，我鼻子眼睛都有受傷，他拿棒球棍打
    我，我們兩個打起來。」（偵卷第38頁）在卷；告訴人乙○○
    亦於警詢時指述「答：後來我聽到這一句話我就情緒上來，
    我用左手打我舅舅下巴，之後我就和我舅舅甲○○扭打起來，
    我舅舅甲○○一直用水壺打我頭，而我一直用雙手打我舅舅的
    頭部，再來我就跑去拿球棒（木質），我用雙手持球棒毆打
    我舅舅甲○○的後腦勺三下就丟掉球棒，我舅舅甲○○還是繼續
    用水壺及雙手毆打我頭部。後面我舅舅甲○○就跑回我家中跟
    我理論，然後就手持水壺（鋼製）打我頭部，我都沒有還手
    ，然後我舅舅甲○○說你就像你爸蘇博文一樣垃圾。」然後我
    就情緒控制不住，我也還手和我舅舅甲○○扭打在一起，我舅
    舅甲○○用水壺（鋼製）打我頭部，我用雙手毆打我舅舅的頭
    部，然後扭打到一半，我去拿球棒（木質），用球棒毆打我
    舅舅甲○○的後腦勺三下，我就把球棒丟掉，然後我舅舅甲○○
    繼續用水壺打我，之後我四叔公高松德出現阻止我們打架，
    我們才停手。」（偵卷第11頁反面、第13頁反面）明確，足
    見渠等皆是認係互毆致互有受傷至明。
三、按「正當防衛必須對於現在不法之侵害，始足當之，侵害業
    已過去，或無從分別何方為不法侵害之互毆行為，均不得主
    張防衛權，而互毆係屬多數動作構成單純一罪，而互為攻擊
    之傷害行為，縱令一方先行出手，還擊之一方，在客觀上苟
    非單純對於現在不法之侵害為必要排除之反擊行為，因其本
    即有傷害之犯意存在，自無主張防衛權之餘地」，有最高法
    院96年度台上字第3526號判決意旨可參，上訴人與告訴人既
    係互毆致互有受傷，有如上述，亦為其於本院審理時所是認
    ，顯見渠等因爭吵而均本即有傷害之犯意存在至為明顯，故
    依上揭說明，上訴人主張係正當防衛云云，即嫌乏據而無足
    採，委無疑義。則原審判決之認事用法及量刑，均係依職權
    之合法行使而無不合。上訴論旨徒憑己意，任意指摘原判決
    不當請求撤銷改判為無理由，自應予以駁回。
四、據上論斷，應依刑事訴訟法第455條之1第1項、第3項、第36
    8條、第373條，判決如主文。
本案經檢察官邱耀德聲請以簡易判決處刑，檢察官林婉儀到庭執
行職務。
中　　華　　民　　國　　111 　年　　5 　　月　　30　　日
　　　　　　　　　刑事第十二庭  審判長法　官  李英豪
                                      法  官  卓育璇
                                      法  官  陳冠中
上正本證明與原本無異。
不得上訴。
                                      書記官  李璁潁
中　　華　　民　　國　　111 　年　　5 　　月　　30　　日
附件一：
臺灣臺北地方法院刑事簡易判決
111年度簡字第257號
聲　請　人　臺灣臺北地方檢察署檢察官
被　　　告　甲○○　男　(民國00年00月00日生)
　　　　　　　　　　身分證統一編號：Z000000000號
　　　　　　　　　　住臺北市○○區○○路0段00號
　　　　　　　　　　居臺北市○○區○○路0段00號2樓
　　　　　　乙○○　男　(民國00年0月00日生)
　　　　　　　　　　身分證統一編號：Z000000000號
　　　　　　　　　　住臺北市○○區○○路0段00號
                    居臺北市○○區○○路0段00號1樓
　　　　　　　　　　（另案於法務部○○○○○○○執行中）
上列被告因家庭暴力罪之傷害案件，經檢察官聲請以簡易判決處
刑（110年度偵字第13487號），本院判決如下：
    主  文
甲○○、乙○○均犯傷害罪，各處拘役貳拾日，如易科罰金，均以新
臺幣壹仟元折算壹日。
    事實及理由
一、本件犯罪事實、證據，除犯罪事實欄第4行所載「互相出手
    毆打對方」更正為「甲○○持水壺，乙○○則持球棒，相互出手
    毆打對方」外，餘均引用檢察官聲請簡易判決處刑書之記載
    （如附件）。
二、查被告甲○○為被告乙○○之舅舅，2人為三親等旁系血親，具
    有家庭暴力防治法第3條第4款所稱之家庭成員關係，且被告
    等2人所為均屬於家庭成員間故意實施身體上不法侵害之行
    為，而該當家庭暴力防治法所稱之家庭暴力罪，惟因家庭暴
    力防治法對於家庭暴力罪並無科處刑罰之規定，是僅依刑法
    傷害罪予以論罪科刑。是核被告等2人所為，係犯刑法第277
    條第1項之傷害罪。
三、爰以行為人責任為基礎，審酌被告等2人前均無傷害之犯罪
    前科，有臺灣高等法院被告前案紀錄表可憑。被告等2人為
    成年人，遇事不思理性溝通謀求解決，僅因細故即相互傷害
    他方，致被告乙○○受有頭部、上唇鈍挫傷、膝鈍挫傷等傷害
    ，被告甲○○則因而受有雙側頭部腫脹、鼻血等傷害，惟被告
    等2人犯後終坦犯行，尚知悔悟，暨被告等2人均為國中畢業
    等一切情狀，分別量處如主文所示之刑，並諭知易科罰金折
    算標準。
四、至被告等2人持以傷害他方之水壺及球棒，依卷內證據無從
    認定為被告等2人所有，且未扣案，無證據證明現仍存在，
    爰不予宣告沒收，附此敘明。
五、依刑事訴訟法第449條第1項前段、第3項、第454條第2項，
    家庭暴力防治法第2條第2款，刑法第11條前段、第277條第1
    項、第41條第1項前段，刑法施行法第1條之1第1項，逕以簡
    易判決處刑如主文。
六、如不服本判決，得自收受送達之日起20日內，向本院提出上
    訴書狀，上訴於本院第二審合議庭（須附繕本）。
本案經檢察官邱耀德聲請簡易判決處刑。
中　　華　　民　　國　　111 　年　　3 　　月　　7 　　日
　　　　　　　　　刑事第八庭    法　官　楊世賢
上正本證明與原本無異。　　　　　　　　　
　　　　　　　　　              書記官  張華瓊
中　　華　　民　　國　　111 　年　　3 　　月　　7 　　日
附錄本判決論罪科刑法條：
家庭暴力防治法第2條
本法用詞定義如下：
一、家庭暴力：
指家庭成員間實施身體、精神或經濟上之騷擾、控制、脅迫或其
他不法侵害之行為。
二、家庭暴力罪：
指家庭成員間故意實施家庭暴力行為而成立其他法律所規定之犯
罪。
三、目睹家庭暴力：
指看見或直接聽聞家庭暴力。
四、騷擾：
指任何打擾、警告、嘲弄或辱罵他人之言語、動作或製造使人心
生畏怖情境之行為。
五、跟蹤：
指任何以人員、車輛、工具、設備、電子通訊或其他方法持續性
監視、跟追或掌控他人行蹤及活動之行為。
六、加害人處遇計畫：
指對於加害人實施之認知教育輔導、親職教育輔導、心理輔導、
精神治療、戒癮治療或其他輔導、治療。
中華民國刑法第277條
傷害人之身體或健康者，處5年以下有期徒刑、拘役或50萬元以
下罰金。
犯前項之罪，因而致人於死者，處無期徒刑或7年以上有期徒刑
；致重傷者，處3年以上10年以下有期徒刑。
附件：
臺灣臺北地方檢察署檢察官聲請簡易判決處刑書　
                                    110年度偵字第13487號
　　被　　　告　甲○○　男　57歲（民國00年00月00日生）
　　　　　　　　　　　　住臺北市○○區○○路0段00號2樓
　　　　　　　　　　　　國民身分證統一編號：Z000000000號
　　　　　　　　乙○○　男　20歲（民國00年0月00日生）
　　　　　　　　　　　　住臺北市○○區○○路0段00號1樓
                       （另案在法務部○○○○○○○○○                          ○○執行中）
　　　　　　　　　　　　國民身分證統一編號：Z000000000號
上列被告等因家庭暴力罪之傷害案件，業經偵查終結，認為宜以
簡易判決處刑，茲敘述犯罪事實及證據並所犯法條如下：
        犯罪事實
一、甲○○係乙○○之舅舅，屬家庭暴力防治法第3條第4款之家庭成
    員，雙方因細故發生口角，於民國110年4月7日14時許，在
    乙○○位在臺北市○○區○○路0段00號1樓之住處內，竟均基於普
    通傷害之犯意，互相出手毆打對方，致乙○○受有頭部、上唇
    鈍挫傷、膝鈍挫傷等傷害，甲○○則因而受有雙側頭部腫脹、
    鼻血等傷害。
二、案經甲○○、乙○○訴由臺北市政府警察局文山第一分局報告偵
    辦。
        證據並所犯法條
一、上開事實，業據被告兼告訴人甲○○、乙○○2人坦承不諱，核
    與被告兼告訴人甲○○、乙○○指訴情節相符，此外並有被告兼
    告訴人甲○○所提出之臺北市立萬芳醫院-委託財團法人臺北
    醫學大學辦理110年4月7日診斷證明書1份，被告兼告訴人乙
    ○○所提出之臺北市立萬芳醫院-委託財團法人臺北醫學大學
    辦理110年4月12日診斷證明書1份在卷可資佐證，被告犯嫌
    應堪認定。
二、核被告甲○○、乙○○2人所為，均係犯家庭暴力防治法第2條及
    刑法第277條第1項之家庭暴力傷害罪嫌。
三、依刑事訴訟法第451條第1項聲請逕以簡易判決處刑。
　　此  致
臺灣臺北地方法院
中　　華　　民　　國　 111　 年　　1 　　月　　6 　　日
                       檢 察 官    邱  耀  德
本件正本證明與原本無異
中　　華　　民　　國　 111 　年　　1 　　月　　19　　日
                       書 記 官    林  念  穎   
本件係依刑事訴訟法簡易程式辦理，法院簡易庭得不傳喚被告、
輔佐人、告訴人、告發人等出庭即以簡易判決處刑；被告、被害
人、告訴人等對告訴乃論案件如已達成民事和解而要撤回告訴或
對非告訴乃論案件認有受傳喚到庭陳述意見之必要時，請即另以
書狀向簡易法庭陳述或請求傳訊。
附錄本案所犯法條全文
中華民國刑法第277條
傷害人之身體或健康者，處5年以下有期徒刑、拘役或50萬元以
下罰金。
犯前項之罪，因而致人於死者，處無期徒刑或7年以上有期徒刑
；致重傷者，處3年以上10年以下有期徒刑。
附件二：